【裁判字號】    98,交聲,3850
【裁判日期】    981126
【裁判案由】    聲明異議
【裁判全文】
灣臺中地方法院交通事件裁定        98年度交聲字第3850號
原處分機關  交通部公路總局臺中區監理所臺中市監理站
異議人即
受處分人    甲○○
上列受處分人因違反道路交通管理處罰條例案件，對於交通部公
路總局臺中區監理所臺中市監理站民國98年9月23日所為之處分
（裁監稽違字第裁61-HD0000000號違反道路交通管理事件裁決書
）聲明異議，本院裁定如下：
    主  文
原處分撤銷。
甲○○不罰。
    理  由
一、原處分機關意旨略以：異議人即受處分人甲○○（下稱受處
    分人）名下083-DSE號重型機車，於民國（下同）98年7月12
    日，在臺中縣太平市○○路，因「兩輛以上之汽車在道路上
    競駛（汽車所有人）」之違規，為臺中縣警察局太平分局宏
    龍派出所以中縣警交字第HD0000000號違反道路交通管理事
    件通知單舉發；受處分人於98年9月23日至站陳述擬提異議
    ，本站同日寄發裁監稽違字第裁61-HD0000000號裁決書，依
    違反道路交通管理處罰條例第43條第4項，處吊扣機車牌照
    即行照3個月等語。
二、聲明異議意旨略以：083-DSE號重型機車為其所有，惟據駕
    駛人田庭睿稱於上揭舉發時、地，未有飆車競駛之意圖及事
    實。員警並非當場舉發，亦未當場錄影蒐證及測速，係事後
    始填寫舉發單，當時該機車駕駛人田庭睿未簽名其上，亦未
    使受處分人看錄影帶指認，並不能依此認定田庭睿有飆車競
    駛之事實（受處分人田庭睿亦就其並無競駛違規行為，對處
    分機關依駕駛人有上開違規行為，對田庭睿以違反道路交通
    管理事件製單裁決部分，亦提出聲明異議，本院另案以98年
    度交聲字第3849號案件審理中），進而推認機車所有人即受
    處分人有上揭違規情事，為此，請求撤銷原處分等語。
三、按法院受理交通事件，準用刑事訴訟法之規定，道路交通管
    理處罰條例第89條前段定有明文。另按犯罪事實應依證據認
    定，無證據不得認定其犯罪事實；不能證明被告犯罪者，應
    諭知無罪之判決，刑事訴訟法第154條第2項、第301條第1項
    亦有明定。又認定不利於被告之事實，須依積極證據，苟積
    極證據不足為不利於被告事實之認定時，即應為有利於被告
    之認定，更不必有何有利之證據；認定犯罪事實所憑之證據
    ，雖不以直接證據為限，間接證據亦包括在內，然而無論直
    接或間接證據，其為訴訟上之證明，須於通常一般之人均不
    致有所懷疑，而得確信為真實之程度者，始得據為有罪之認
    定，若其關於被告是否犯罪之證明未能達此程度，而有合理
    性懷疑之存在，致使無從形成有罪之確信，根據「罪證有疑
    ，利於被告」之證據法則，即不得遽為不利於被告之認定。
    最高法院30年上字第816號、76年台上字第4986號判例可資
    參照。基此，法院於受理違反道路交通管理處罰條例案件時
    ，亦應有其適用，易言之，法院對於據以認定行為人違規之
    事實及證據，仍應依積極證據認定之，不得僅憑警察機關員
    警逕行開立之舉發違反道路交通管理事件通知單及主管機關
    違反道路交通管理事件裁決書，即推定受處分人有道路交通
    違規之事實。而警察機關員警就交通違規之舉發，除在維護
    交通秩序公共利益外，尚涉及員警之個人績效，其與受舉發
    人係處於利害關係人對立之地位，交通違規舉發警員之舉發
    ，既係以使受舉發人受交通違規裁罰為目的，且係利害關係
    人，是其所為之舉發是否與事實相符，仍應調查其他證據以
    資審認，如仍存有合理之懷疑，無法達於確信受處分人有違
    反道路交通事管理處罰條例之事實時，應依刑事訴訟法上「
    罪疑唯輕」、「有疑唯利於被告」之原則，就有疑問之部分
    ，應作對於受處分人有利之認定，合先敘明。末按所謂在道
    路上「競駛」，解釋上應以二輛以上之汽車駕駛人，以超越
    對方車輛為目的，而高速相互競賽、追逐或其他危險駕駛行
    駛為限。故若駕駛人間結夥成行，雖有因而使他人無法超越
    ，因核與「競駛」之文義有間，自不能以上開處罰規定相繩
    。
四、經查：
（一）本件舉發過程係員警即證人陳政宏於98年7月12日凌晨，
      接獲民眾報案於臺中縣太平市○○路53號前有圍毆傷害事
      件而前往處理，並為調查該刑事案件所涉及之嫌疑人，警
      方即循線調閱位於臺中縣太平市○○路附近之路口監視器
      畫面，另在網路上查知與同行機車騎士許哲豪於網站上張
      貼以「暌違已久的飆車打人事件」為標題之網路文章表示
      於98 年7月12日凌晨，許哲豪等人騎乘30幾臺機車飆車打
      人，而查獲許哲豪及同行之機車騎士有受處分人之上開
      083-DSE號機車，駕駛人為田庭睿，因有騎乘機車駛至上
      開舉發路段，因而舉發，並移送駕駛人為田庭睿涉犯殺人
      未遂一情，業經本院調借本院98年度少護字第477號卷宗
      查核無訛。則駕駛人為田庭睿於上開時、地騎乘受處分人
      機車行經該處，並未經警移送涉犯公共危險罪嫌甚明。
（二）受處分人所有之車牌號碼083-DSE號重型機車，於98年7月
      12日00時35分許，在臺中縣太平市○○路，因有兩輛以上
      之汽車在道路上競駛之違規，為臺中縣警察局太平分局宏
      龍派出所員警逕行掣單舉發之事實，固據臺中縣警察局舉
      發違反道路交通管理事件通知單、交通部公路總局臺中區
      監理所違反道路交通管理事件裁決書、臺中縣警察局太平
      分局98年9月4日中縣太警交字第0980015086號函各1紙在
      卷可稽，然參諸接前揭臺中縣警察局太平分局98年9月4日
      中縣太警交字第0980015086號函併附本件舉發照片可知：
      駕駛人田庭睿騎乘車號083-DSE號重型機車行經上開地點
      ，係單獨於車道上行駛，並無任何與他車並行、超車之行
      為，且駕駛人田庭睿當時車速是否過快，既乏明確測速數
      據供參，已難認謂本件有「競駛」之客觀事實存在。而證
      人即舉發之員警陳政宏於98年10月29日本院98年度交聲字
      第3849號另案受理駕駛人田庭睿聲明異議案件審理時，到
      庭結證稱：依據路口監視器，該路口監視器是當天發生毆
      打林泰源事件後，伊前往調取，調取的路段是光興路段，
      監視器的螢幕是設在宏龍派出所，伊去宏龍派出所調取，
      是事發當天就調了，看到的監視器畫面他們一行大約1、2
      0部車行經路口，他們佔用整個車道，只看到一群人騎過
      去，我看到的過程大約是1到3秒。沒有看到超車的情形。
      估算車速目視約5、60公里以上，將近每小時70公里左右
      ，但是伊也是不敢很確定，看不到有蛇行狀況，刑事部分
      調查時，並未問到公共危險部分等語（參見影卷第2頁反
      面、第3頁筆錄），足徵，證人並無法證明受處分人確有
      舉發內容之違規情形。且經該案承辦法官當庭勘驗前揭時
      、地路口監視錄影光碟，勘驗結果如下：「經點選第1568
      卷的檔案播放，播放0點34分起到52秒止的畫面，光碟的
      畫面與卷內第10頁的畫面相符，田庭睿出現於畫面時，是
      單獨一台機車往前行駛。」等情，亦有勘驗筆錄1份在可
      稽（附於該影卷第4頁反面），從而，縱依上開監視器所
      攝錄而得之畫面，僅足認定駕駛人田庭睿一行人確曾騎乘
      機車行經上開路而過之事實，惟並無法自上開錄影畫面清
      楚得知，受處分人該機車駕駛人有明顯快速行駛或相互追
      逐、相互競賽、相互超越之情，自難逕以上開路口監視器
      拍得之短暫、片斷之畫面，推認受駕駛人田庭睿與同行機
      車有所謂「競駛」之行為。再者，本件縱有證人陳政宏提
      出之同行騎士許哲豪於網路上張貼文章做為其舉發之依據
      ，該網路文章固表示渠等於前揭時、地有飆車打人之情事
      ，然張貼網路文章，並非道路交通管理處罰條例第7條第2
      項所謂之科學儀器，本不得做為員警逕行舉發之依據。何
      況，網路張貼之文章內容亦常有為獲取他人注意，而誇大
      渲染之情事，其真實性本容質疑，自難據上開網路文章內
      容逕為不利於受處分人之認定。
五、綜合上述，本件上開路口監視器畫面及網路文章，均無足證
    明受處分人之機車於案發時確有與其他車輛互相競逐或相互
    超越比快之競駛違規行為，從而，受處分人辯稱：其所有上
    開機車並無競駛之違規行為等語，尚非無據。此外，復無其
    他積極證據足認受處分人之機車有於上開時、地，與二車以
    上競駛、競技之事實，揆諸首揭說明，自應為受處分人有利
    之認定，原處分機關未予詳查，以受處分人為機車所有人，
    違反道路交通管理處罰條例第43條第4項，處吊扣機車牌照
    即行照3個月之處分，尚有未洽。受處分人就此部分聲明異
    議，為有理由，自應由本院將原處分撤銷，改諭知受處分人
    不罰。
據上論斷，應依道路交通管理處罰條例第87條第2項、道路交通
案件處理辦法第20條，裁定如主文。
中    華    民    國    98    年    11    月    26    日
            臺灣臺中地方法院交通法庭
                          法  官  黃賢婷
以上正本證明與原本無異。
如不服本裁定，應於收受送達後5日內向本院提出抗告狀。（應
附繕本）
                          書記官  江美琪
中    華    民    國    98    年    11    月    26    日


司法院資訊處製作；財團法人民間司法改革基金會備份。
